臺灣新北地方法院刑事判決
111年度交訴字第45號
公  訴  人  臺灣新北地方檢察署檢察官
被      告  楊宗勝



                    指定送達址：新北市○○區○○街00巷0號4樓
上列被告因公共危險等案件，經檢察官提起公訴（110年度調偵字第2761號），本院判決如下：                    
    主  文
一、楊宗勝犯過失傷害罪，處罰金新臺幣1萬元，如易服勞役，
    以新臺幣1,000元折算1日。
二、楊宗勝被訴肇事逃逸部分無罪。
    事  實
一、楊宗勝於民國109年12月2日21時5分許，騎乘車牌號碼000-0
    000號普通重型機車（下稱本案機車）沿新北市新莊區福營
    路往新樹路方向行駛，行至福營路與建國一路交叉路口處（
    下稱本案路口），本應注意機車行駛在劃有分向限制線之路
    段，不得駛入來車之車道內，且依當時天氣晴、夜間有照明
    、市區道路、柏油路面、無缺陷、無障礙物、視距良好而無
    其他不能注意之情事，竟為超越前方之自用小客車，即貿然
    駛入對向之福營路往建福路方向車道。適逢郭朝其騎乘車牌
    號碼000-0000號普通重型機車（下稱A車）沿福營路往建福
    路直行而行至本案路口，因未注意車前狀況，二車因而發生
    碰撞（下稱本案事故），郭朝其並因而受有左上肢挫傷之傷
    害（下稱本案傷勢）。
二、案經郭朝其訴由新北市政府警察局新莊分局報告臺灣新北地
    方檢察署檢察官偵查起訴。　　
    理  由
甲、有罪部分（過失傷害部分）：
壹、程序方面：
    按被告以外之人於審判外之陳述，雖不符刑事訴訟法第159
    條之1至第159條之4之規定，而經當事人於審判程序同意作
    為證據，法院審酌該言詞陳述或書面陳述作成時之情況，認
    為適當者，亦得為證據。當事人、代理人或辯護人於法院調
    查證據時，知有刑事訴訟法第159條第1項不得為證據之情形
    ，而未於言詞辯論終結前聲明異議者，視為有前項之同意，
    刑事訴訟法第159條之5定有明文。查本判決所引用被告以外
    之人於審判外作成之相關供述證據，雖屬傳聞證據，惟公訴
    人、被告楊宗勝於本院準備程序均表示同意作為證據，而未
    對證據能力有所爭執（見本院交訴字卷第49至51頁），亦未
    於言詞辯論終結前聲明異議，本院審酌上開證據資料製作時
    之情況，尚無違法不當及證明力明顯過低之瑕疵，亦認為以
    之作為證據應屬適當，故認前揭證據資料均有證據能力。又
    本判決其餘所引用之非供述證據，查無違反法定程序取得之
    情形，亦均認具證據能力。
貳、實體方面：
一、本院認定被告有罪的理由：
（一）被告在本院審理時明白承認上開事實（見本院交訴卷第94
      頁），並有下列供述及非供述證據可以佐證，足見被告自
      白與事實相符，可以採信：
　 1、證人即告訴人郭朝其（下逕稱其名）於警詢、偵查及本院
      審理中之證述、證人即到場處理員警張詠喆（下逕稱其名
      ）於本院審理中之證述（見偵字卷第3至5反面、14至15、
      27至28頁、調偵字卷第5至6、14正反面、31頁、本院交訴
      字卷第77至90頁）。
　 2、天主教輔仁大學附設醫院診斷證明書（見偵字卷第6頁）
      。
　 3、道路交通事故現場圖（見偵字卷第9頁）。
　 4、道路交通事故調查報告表（一）（二）（見偵字卷第11至
      12頁）。
　 5、新北市政府警察局道路交通事故初步分析研判表（見偵字
      卷第30頁）。
　 6、員警職務報告（見調偵字卷第11頁）。
　 7、新北市政府交通事件裁決處111年4月27日新北裁鑑字第11
      15330276號函及所附之新北市政府車輛行車事故鑑定會鑑
      定意見書（見調偵字卷第26至28頁）。
　 8、道路交通事故現場草圖（見偵字卷第10頁）。
　 9、郭朝其庭呈與被告對話紀錄（見調偵字卷第15至19頁）。
　 10、本院勘驗筆錄及附件（見本院交訴字卷第48、57至59頁）。
（二）按汽車行駛時，駕駛人應注意車前狀況，並隨時採取必要
      之安全措施；又汽車在劃有分向限制線之路段，不得駛入
      來車之車道內，道路交通安全規則第94條第3項、第97條
      第1項第2款分別定有明文，被告為領有合格駕駛執照之人
      ，對於上開交通規則應該知悉。經本院勘驗本案路口監視
      器錄影畫面結果顯示略為：於畫面時間21時4分52秒許，
      本案機車右前方有一自小客車（下稱B車）打左轉方向燈
      欲左轉，於畫面時間21時4分55秒許，本案機車暫停於B車
      左後側，B車開始左轉，於畫面時間21時4時56分許，本案
      機車往右偏從B車後方繞過後繼續往前騎，此時郭朝其騎
      乘之A車亦出現於畫面左側，自福營路往建福路方向騎乘
      ，於畫面時間21時4分57秒許，二車的左側發生碰撞等情
      （按完整勘驗紀錄見附件），有本院勘驗筆錄及勘驗筆錄
      所附之附件可佐（見本院交訴字卷第48、57至59頁），可
      知被告騎乘本案機車因未充分注意車道行向及車前狀況，
      致不慎與郭朝其騎乘之A車發生碰撞，而本案事故經送新
      北市政府車輛行車事故鑑定會（下稱新北市政府車鑑會）
      鑑定結果，亦認被告騎乘本案機車及郭朝其騎乘A車，互
      未注意車前狀況，同為肇事主因等節，有新北市政府車鑑
      會鑑定意見書在卷可憑（見調偵字卷第27至28頁）；而本
      案事故發生時，天候晴、夜間有照明、柏油路面乾燥、道
      路無缺陷及障礙物，視距良好等節，有卷附道路交通事故
      調查報告表（一）（二）附卷可參（見偵字卷第11至12頁
      ），並無不能注意的情形，然被告於騎乘本案機車時，因
      疏未注意車前狀況又違規跨越分向限制線行駛至對向車道
      ，而郭朝其騎乘A車亦未注意車前狀況，兩車因而發生碰
      撞，致郭朝其受有本案傷勢，是被告上開行為具有過失，
      且其過失行為與郭朝其所受本案傷勢間有相當因果關係，
      均可認定。
（三）綜上，本件事證明確，被告上開犯行可以認定，應依法論
      科。　　　
二、論罪科刑：
（一）罪名：
      核被告所為，是犯刑法第284條前段之過失傷害罪。
（二）量刑：
      爰以行為人之責任為基礎，審酌被告駕駛動力交通工具參
      與道路交通，本應小心謹慎以維自身及他人之安全，竟疏
      未注意車前狀況，且在劃有分向限制線的路段，違規跨越
      分向限制線行駛至來車車道，因而釀成本案事故，致郭朝
      其受有本案傷勢，所為應予非難；然參以被告犯後於本院
      準備程序中坦承犯行，雖被告迄至言詞辯論終結前未能與
      郭朝其達成和解，然考量本件被告願意賠償郭朝其新臺幣
      （下同）2萬元的損害，是因郭朝其希望被告賠付金額為8
      萬元而致調解不成等情，有本院調解事件報告書附卷可佐
      （見本院交訴字卷第41頁），足認被告犯後態度尚佳，復
      衡酌郭朝其所受之本案傷勢輕微，所造成損害非重，及本
      案事故的發生，並非全然為被告行為所致，其違反義務的
      程度亦非嚴重，末兼衡被告自承國中畢業的智識程度、目
      前為白牌計程車司機、離婚，須扶養2名小孩及父母的家
      庭及經濟狀況（見本院交訴字卷第96頁）等一切情狀，從
      輕量處如主文第1項所示之刑，並諭知易服勞役之折算標
      準，以資懲儆。
乙、無罪部分（肇事逃逸部分）：
一、公訴意旨略以：被告明知自己於上開時間、地點，駕駛本案
    機車肇事致人受傷，應即採取救護或其他必要措施，竟基於
    肇事逃逸之犯意，未停留在現場報警處理或召救護車前來救
    護，於與郭朝其在路邊洽談肇事責任歸屬與賠償未果後，未
    經郭朝其同意或留下相關聯絡資料，即逕行騎乘本案機車逃
    逸離去。因認被告涉犯刑法第185條之4第1項前段（按起訴
    書漏載）之肇事逃逸罪嫌。
二、按犯罪事實應依證據認定之，無證據不得認定犯罪事實；不
    能證明被告犯罪者，應諭知無罪之判決，刑事訴訟法第154
    條第2項、第301條第1項分別定有明文。而認定不利於被告
    之事實，須依積極證據，倘積極證據不足為不利於被告事實
    之認定時，即應為有利於被告之認定，更不必有何有利之證
    據；又事實之認定，應憑證據，如未能發現相當證據，或證
    據不足以證明，自不能以推測或擬制之方法，以為裁判基礎
    ；刑事訴訟法上所謂認定犯罪事實之積極證據，係指適合於
    被告犯罪事實認定之積極證據而言，雖不以直接證據為限，
    間接證據亦包括在內，然而無論直接或間接證據，其為訴訟
    上之證明，須於通常一般人均不致有所懷疑，而達確信其為
    真實之程度，始得據為有罪之認定，倘其證明尚未達到此程
    度，而有合理懷疑存在致無從形成有罪確信，根據「罪證有
    疑，利於被告」之證據法則，即不得據為不利被告之認定（
    最高法院82年度台上字第163號、76年度台上字第4986號判
    決意旨參照）。又告訴人之告訴，是以使被告受刑事追訴為
    目的，其指訴是否與事實相符，仍應調查其他證據，以資審
    認，必被害人所述被害情形，無瑕疵可擊，且就其他方面調
    查，又與事實相符，始足據為有罪判決之基礎（最高法院81
    年度台上字第3539號判決意旨參照）。
三、公訴意旨認被告涉有上揭犯嫌，無非是以被告於警詢及偵查
    中之供述、郭朝其於警詢、偵查時的證述、道路交通事故現
    場表、道路交通事故調查報告表（一）（二）、新北市政府
    警察局道路交通事故初步分析表及現場監視器檔案光碟、郭
    朝其之天主教輔仁大學附設醫院診斷證明書、新北市政府車
    輛行車事故鑑定委員會新北車鑑字第0000000號鑑定意見書
    、新北市政府警察局新莊分局福營派出所111年2月14日員警
    職務報告各1份等件為其主要論據。
四、訊據被告固坦承於上開時間、地點騎乘本案機車與A車發生本案事故，致郭朝其受有本案傷勢，然堅決否認有何肇事逃逸犯行，辯稱：本案事故發生後，我跟郭朝其都有檢查一下各自的傷損情況，雙方皆表示有輕微擦傷，因為我的手流蠻多血，所以郭朝其有拿濕紙巾給我擦血，我詢問郭朝其車損情況，郭朝其向我表示A車還可以騎，沒有損壞，因為當時郭朝其正在外送工作，我向他表示不用報警做筆錄，郭朝其也表示同意，雙方就各自離開，所以我也沒有留下聯絡方式給郭朝其等語。是本案爭點為：郭朝其是否當場同意被告可以無須提供聯絡方式並離開本案事故現場。以下分別從張詠喆的證述、郭朝其事後報案的情況及證述說明被告無罪的理由：
（一）刑法第185條之4肇事逃逸罪之立法目的在維護交通安全，
      加強救護，減少被害人死傷，以促使駕駛人於肇事後，能
      對被害人即時救護，而處罰其擅自「逃逸」之行為。而駕
      駛人於肇事後，未等待警方到場處理，或未獲得對方同意
      ，或不留下日後可供聯繫之資料，即逕自離開現場，均屬
      逃逸之行為（最高法院 110 年度台上字第 619 號判意旨
      參照）。因此，行為人於車禍發生後，倘客觀上已得被害
      人同意才離去，即不構成肇事逃逸罪，先予敘明。
（二）張詠喆於本院審理中證述略以：我到本案事故現場只有郭
      朝其在現場，我便詢問郭朝其，為何被告先離開，郭朝其
      向我表示他跟被告講好，所以被告就先離開，我當時接收
      到訊息是郭朝其同意讓被告離開，當天我有問郭朝其是否
      須要我們開報案單，但他表示只需要備案，以免對方到派
      出所報案，郭朝其當時雖有受傷，但表示不需要就醫，隔
      天郭朝其有到派出所製作筆錄，當下我向郭朝表示本案事
      故的事發狀況不像是肇事逃逸，因為如果是肇事逃逸，事
      故當天郭朝其應該要向我請求協助並完成所有的報案流程
      ，而不只是向我備案，郭朝其第3次到派出所的時候，才
      明確表示要對被告提告肇事逃逸，我記得當時在本案事故
      現場時，郭朝其說有同意被告離開現場等語，但隔天到警
      局製作筆錄時，郭朝其就改稱他沒有同意被告離開等語（
      見本院交訴字卷第85至90頁），而郭朝其於本院審理中證
      稱略為：被告離開後我便報警，等員警到現場後，我先跟
      員警講事發經過，員警有問我要不要立刻請交通大隊處理
      ，當時我怕有肇事逃逸的問題，所以員警問我要不要立刻
      轉交通大隊時，我就先說不用；當時我只想到我不要肇事
      逃逸就好等語（見本院交訴字卷第83頁），可見郭朝其於
      事發當下確實僅向到場員警表示僅須備案，無須轉交交通
      大隊處理，與張詠喆證述郭朝其當時僅表示要備案等節相
      符，而張詠喆與被告間並不認識，應無迴護被告的動機，
      是其證言，尚可採信。則依張詠喆上開證言，可知郭朝其
      當時曾向員警表示同意被告先行離去。則被告辯稱其是得
      到郭朝其的同意才離開現場等語，當屬有據。
（三）郭朝其於本院審理中雖證稱略以：本案事故發生在本案路
      口旁邊，相撞後我們有稍微起爭執，被告就騎走了，我也
      騎車追過去，被告看到我才停下來，我也跟著停下來，我
      跟被告在路邊繼續講，講的過程中，我說過要找警察，也
      有要被告提供聯絡方式，但之後被告就逕自騎車離開，被
      告沒有問我可不可以離開，我也沒有跟被告說他可以離開
      等語（見本院交訴字卷第77至85頁），然張詠喆到庭證稱
      略為：郭朝其當場有說同意被告離開等語，已如前述，且
      依卷內事證顯示，郭朝其是在本案事故發生後隔日才至警
      局報案一節，有道路交通事故調查筆錄可參（見偵字卷第
      14至15頁），互核其於警詢時稱：我返家後冷靜下來，回
      想起來，被告應該是有違規，我覺得我的權利有受損等語
      （見偵字卷第3至5頁反面），益徵郭朝其是在隔日才出現
      想要追究被告刑責的念頭，佐以被告辯稱略為：當時雙方
      都有受傷，我流很多血，郭朝其還拿濕紙巾給我擦手等語
      ，與郭朝其於審理中坦承略為：被告確實有跟我借衛生紙
      擦手等語（見本院交訴字卷第84頁），與被告所述大致相
      符，足認被告與郭朝其當日均有受傷，而郭朝其就本案事
      故的發生亦有過失一節，業經本院認定如前，則衡諸常情
      ，一般人於交通事故發生後，因擔心涉犯肇事逃逸罪嫌而
      於事後備案者所在多有，且郭朝其亦自承略以我當下只想
      到自己不要涉犯肇事逃逸罪嫌就好等語，已如前述，因此
      難以排除郭朝其在被告離去後報案的行為，目的僅是為了
      避免自己涉犯刑事責任的可能，則郭朝其上開不利於被告
      之證述，是否可信，誠屬有疑。而本案除郭朝其證述外，
      無其他證據可以證實郭朝其的說法，當無從僅憑郭朝其之
      證述，逕為不利被告之認定。
（四）綜合張詠喆、郭朝其的上開證述及郭朝其事後製作筆錄的
      情狀，可以認定被告在本案事故發生後，是得郭朝其同意
      下始先行離去，自難認被告有何肇事逃逸犯行。則本案既
      無法認定被告有肇事逃逸的事實，依上開判決旨趣，被告
      離開本案事故現場的行為，即不該當肇事逃逸罪。
五、綜上所述，被告當時是得郭朝其同意才離開本案事故現場，
    客觀上並不該當逃逸的要件，而檢察官又未能提出其他證據
    證明被告有何起訴書所載肇事逃逸的犯行，本院自無從形成
    有罪確信。揆諸首揭條文規定及判決意旨，當屬不能證明被
    告犯罪，應為無罪諭知，以免冤抑。
丙、據上論斷，應依刑事訴訟法第299條第1項前段、第301條第1
    項前段，判決如主文。
本案經檢察官林殷正偵查起訴，由檢察官林佳勳到庭執行公訴。
中　　華　　民　　國　　111 　年　　12　　月　　19　　日
                  刑事第十六庭  審判長法  官  黃志中
　　　　　　　　　
                                      法  官  時瑋辰
　　　　　　　　　　　　　　　　　　　
                                      法  官  薛巧翊
上列正本證明與原本無異。
如不服本判決，應於判決送達後20日內敘明上訴理由，向本院提
出上訴狀 (應附繕本) ，上訴於臺灣高等法院。其未敘述上訴理
由者，應於上訴期間屆滿後20日內向本院補提理由書「切勿逕送
上級法院」。
                                      書記官  黃伊媺
中　　華　　民　　國　　111 　年　　12　　月　　19　　日
附錄本案論罪科刑法條全文：
中華民國刑法第284條
因過失傷害人者，處一年以下有期徒刑、拘役或十萬元以下罰金
；致重傷者，處三年以下有期徒刑、拘役或三十萬元以下罰金。

附件：
畫面時間 畫面內容 21:04:52 本案機車出現於畫面中(如勘驗筆錄所附之附件編號1紅圈處)，本案機車右前方有一自小客車(下稱B車)打左轉方向燈欲左轉 21:04:55 本案機車暫停於B車左後側(如勘驗筆錄所附之附件編號2紅圈處)，B車開始左轉 21:04:56 本案機車往右偏從B車後方繞過後繼續往前騎(如勘驗筆錄所附之附件編號3紅圈處)，此時郭朝其騎乘之A車亦出現於畫面左側，騎乘在福營路往建福路方向(如附件二編號3藍圈處) 21:04:57 二車的左側發生碰撞(如勘驗筆錄所附之附件編號4紅圈處) 21:05:04 被告騎乘本案騎車離去(如勘驗筆錄所附之附件編號5紅圈處) 21:05:05 告訴人騎乘A車迴轉後(如勘驗筆錄所附之附件編號6紅圈處)，跟在本案機車後方，二車消失於畫面中